【裁判字號】    95,聲,451
【裁判日期】    950421
【裁判案由】    聲請迴避
【裁判全文】
臺灣板橋地方法院民事裁定               95年度聲字第451號
聲  請  人  甲○○
上列聲請人因與天鵝股份有限公司間再審之訴事件（本院95年度
再易字第6號），聲請法官、書記官迴避，本院裁定如下：
    主  文
聲請駁回。
聲請程序費用由聲請人負擔。
    理  由
一、按法官就該訴訟事件與當事人有償還義務人之關係者，應自
    行迴避，不得執行職務；法官有民事訴訟法第32條所定以外
    之情形，足認其執行職務有偏頗之虞者，當事人得聲請法官
    迴避；本節之規定，於法院書記官及通譯準用之。民事訴訟
    法第32條第3款、第33條第1項第2 款、第39條分別定有明文
    。所謂「償還義務人之關係」係指法官等人與當事人對於為
    訴訟標的之權利同負償還義務而言；如法官等人為當事人保
    證人、票據背書人或擔保物所有人是（吳明軒著中國民事訴
    訟法上冊第107 頁參照）。所稱「足認法官執行職務有偏頗
    之虞」，係指法官對於訴訟標的有特別利害關係，或與當事
    人一造有密切之交誼或嫌怨，或基於其他情形客觀上足疑其
    為不公平之審判者而言，若僅憑當事人之主觀臆測，或認法
    官指揮訴訟欠當，則不得謂其有偏頗之虞（最高法院29年抗
    字第56號、69年臺抗字第457 號判例意旨參照）。
二、本件聲請意旨略以：本件受命法官陳麗玲、書記官顧嘉文以
    鈞院92年度再易字第44號民事裁定裁處聲請人罰鍰新臺幣（
    下同）60,000元，並移請強制執行，是本件受命法官陳麗玲
    、書記官顧嘉文，就該事件與聲請人有償還義務人之互相連
    接、銜續之關係，依民事訴訟法第32條第3 款應自行迴避，
    而不自行迴避。又本件受命法官陳麗玲、書記官顧嘉文於92
    年度再易字第44號裁定理由中，有嫌聲請人不懂法律、並怨
    聲請人拒絕繳納罰鍰之特別利害關係，足認其執行職務有偏
    頗之虞。爰依民事訴訟法第33條第1 項第1 、2 款、第32條
    第3 款、第34條第2 項、第39條聲請承審法官陳麗玲、書記
    官顧嘉文迴避云云。
三、本件聲請人以本院95年度再易字第6 號再審之訴事件受命法
    官陳麗玲、書記官顧嘉文，前以本院92年度再易字第44號民
    事裁定裁處聲請人罰鍰60,000元，從而認為法官陳麗玲、書
    記官顧嘉文與聲請人間具有償還義務人之關係云云。惟查本
    院92年度再易字第44號再審之訴事件於92年2 月19日所為裁
    處聲請人罰鍰60,000之民事裁定，乃審判長法官何君豪、陪
    席法官徐玉玲、受命法官陳麗玲依民事訴訟法第249 條第2
    項、第3 項所為之裁定，聲請人依該裁定應向國庫繳納罰鍰
    ，聲請人與受命法官之間，則不因該裁定而發生任何私法上
    之權利義務關係，聲請人主張受命法官陳麗玲、書記官顧嘉
    文就該訴訟案件或本院95年度再易字第6 號再審之訴事件，
    與聲請人有償還義務人之互相連接、銜續之關係云云，容有
    誤會。又聲請人指稱受命法官、書記官嫌聲請人不懂法律、
    並怨聲請人拒絕繳納罰鍰，足認其執行職務顯有偏頗之虞云
    云，均屬其主觀臆測之詞，與上述法官對於訴訟標的有特別
    利害關係，或與當事人一造有密切之交誼或嫌怨等客觀事實
    不合。
四、綜上所述，本件聲請意旨所指之事由，均不符合首揭法官迴
    避之原因，聲請人聲請受命法官陳麗玲及書記官顧嘉文迴避
    ，於法未合，不予准許。
五、依民事訴訟法第95條、第78條，裁定如主文。
中    華    民    國    95    年    4     月    21    日
                  民事第三庭    審判長法  官  陳映如
                                      法  官  邱育佩
                                      法  官  許月珍
以上正本係照原本作成。
如對本裁定抗告須於裁定送達後10日內向本院提出抗告狀，並應
繳納抗告費新台幣1,000 元整。
中    華    民    國    95    年    4     月    21    日
                                      書記官  劉昌明


司法院資訊處製作；財團法人民間司法改革基金會備份。
